【裁判字號】    93,上更(二),612
【裁判日期】    950216
【裁判案由】    妨害電腦使用
【裁判全文】
臺灣高等法院刑事判決             93年度上更(二)字第612號
上  訴  人
即  被  告  乙○○
指定辯護人  本院公設辯護人  丙○○
上  訴  人
即  被  告  丁○○
選任辯護人  李保祿  律師
            鄭錦堂  律師
上列上訴人因妨害電腦使用案件，不服臺灣臺北地方法院87年度
訴字第971號，中華民國88年3月16日第一審判決（起訴案號：臺
灣臺北地方法院檢察署87年度偵字第5652號），提起上訴，判決
後，經最高法院第2次發回，本院更為判決如下：
    主  文
原判決關於乙○○利用電腦設備詐欺罪部分暨定執行刑部分、及
丁○○部分均撤銷。
乙○○共同連續行使變造私文書，足以生損害於他人，處有期徒
刑3年。
丁○○共同連續行使變造私文書，足以生損害於他人，處有期徒
刑3年。
    事  實
一、乙○○自民國（下同）82年2月起至86年2月間，擔任甲○○○保險股份有限公司（下稱甲○○○公司）保全部保全二科
    科長之職務，主管保單變更相關業務，嗣調至該公司稽核室
    及淡水教育中心等單位（已於87年2月25日離職），熟稔各
    項人壽保險有關作業程序，並因業績關係，曾替多數親友處
    理向甲○○○公司投保事宜，或徵得親友同意以親友名義自
    行向甲○○○公司投保。丁○○則係乙○○之堂弟。緣丁○○經營之永峰印刷器材有限公司因經營不善，多次向乙○○
    借款周轉，因而積欠乙○○鉅額款項，嗣因該公司亟需巨額
    資金週轉，而乙○○、丁○○已無力再予籌措，二人遂共謀
    利用丁○○與何玉美、陳文明（業經本院前審判處有期徒刑
    1年，緩刑3年確定）、林偉富等親友之保險契約，以變更契
    約內容，再竄改變更甲○○○公司就該等保險契約有關紀錄
    之方式，向甲○○○公司詐領解約金及年金。乙○○、丁○○遂與陳文明、及乙○○任職於保全二科時之下屬徐明輝（
    業經原審法院判處有期徒刑5月，緩刑4年確定）共同基於意
    圖為自己不法所有之概括犯意，自85年5月14日起至87年2月
    18日止，先由乙○○將丁○○、陳文明投保之保險契約，及
    其他親友等人之保險契約先後申請契約轉換或將保險契約之
    受益人或要保人變更為丁○○或陳文明，以便由彼二人出面
    領取保險給付之款項；並由乙○○利用職務之便，或自行利
    用甲○○○公司之電腦設備，進入該公司電腦資料系統內，
    或囑由徐明輝以其自己電腦或利用其他不知情之同事之電腦
    ，連續多次將甲○○○公司留存於電腦設備內關於該等保險
    契約內容之電磁紀錄擅自為縮短年限、縮小保額、增加保額
    等不實之保險契約內容變更，使之符合領取解約金或年金之
    條件，並於該等保險契約因內容變更而有應補繳保費差額情
    形時，將該等保險契約並未補足保費差額之電磁紀錄變更為
    已經繳納，均足以生損害於甲○○○公司，嗣後即由丁○○
    及陳文明分別向甲○○○公司申請領取解約金及年金，致使
    甲○○○公司陷於錯誤，而多次支付款項與丁○○、陳文明
    ，彼等所詐得之款項悉數供丁○○周轉使用。彼等之犯罪手
    法如下：
    （一）縮短年期，變更繳費方法（由月繳改為躉繳），並將
          未繳保費之紀錄改為已繳，再縮小保額，由丁○○或
          陳文明前往領取解約金或年金，計詐得新臺幣（下同
          ）00000000元（附件序號1至7之犯罪行為）。
    （二）縮短保險年期，以虛增責任準備金，旋變更要保人名
          義，再轉換保險契約險種，虛增保額，將未繳保費改
          列為已繳，復縮小保額等方式，由丁○○或陳文明領
          取解約金，計詐得00000000元（附件序號8至14之犯
          罪行為）。
    （三）將原已解除之契約，改為解約回復，再將要保人變更
          ，縮短年期，將應補繳之保費變更為已繳，再由陳文
          明或丁○○出面領取滿期金，共詐得0000000元（附
          件序號15至17之犯罪事實）。
     總計乙○○等人以上開方式向甲○○○公司詐領金額共計
     00000000元。嗣至87年2月18日始為甲○○○公司循線查知
     上情。
二、案經甲○○○公司告訴及臺北市政府警察局移送臺灣臺北地
    方法院檢察署檢察官偵查起訴。
    理  由
一、訊據上訴人即被告乙○○對其如何以前開方式向甲○○○公
    司詐領保險金等事實，皆坦承不諱，僅辯稱詐得之金額未多
    如起訴書所示之金額。訊據上訴人即被告丁○○則矢口否認
    前開犯行，辯稱：伊自70年間起即向被告乙○○調現，只是
    拿客票向被告乙○○轉現，並不知悉被告乙○○所交付之金
    錢來源，且於85年10月6日已與被告乙○○和解會算，事後
    公司業務及銀行存摺交由被告乙○○管理，其僅曾至甲○○○公司領取兩次款項，其餘變更契約書、領款支票、及帳戶
    內之匯款、提款單多非伊所為，本案與伊無關，而犯發後因
    被告乙○○之要求並表示會與甲○○○公司和解解決，始承
    認與被告乙○○共謀犯罪云云。惟查：
（一）右開變更保險契約之電腦電磁紀錄、詐領保險金等事實，
      業據被告乙○○坦承不諱，核與被害人甲○○○公司代理
      人鄭坤源、汪志平、戊○○迭次在偵審中指訴之被害情節
      相符，共同被告徐明輝亦承稱：「我在操作變更時，發現
      主管乙○○偶而會交代我變更一些特殊件，我曾向他質疑
      ，但他告訴我說不要問那麼多，沒什麼問題，再問的話連
      我也脫不了關係，當時因為他是我的主管，日後還需他的
      照顧，所以就沒有再追問。」等語（見偵字第6095號卷第
      14頁反面）、「（有無與乙○○共謀？）是，共詐取了13
      件，詐得二千多萬元，我沒拿到錢，炳是我的主管，我只
      是在工作上配合他。」等語（見偵字第6075卷第57頁）；
      ，此部分供述亦核與告訴代理人之指訴及被告乙○○供述
      之情節大致相符；此外並有保單電腦資料變動狀況表、支
      票、收據、報告書、切結書、電腦紀錄明細表等影本在卷
      可稽。被告等詐欺所使用之各保險契約原先之要保人及被
      保險人，除被告丁○○及陳文明二人外，其餘均係被告乙○○之親戚朋友，且其中部分之要保人係自行向甲○○○
      公司投保後，同意將保險契約交予被告乙○○處理，部分
      要保人係同意由被告乙○○自行以渠等之名義擔任要保人
      或被保險人自行投保等情，亦為被告乙○○供承在卷，復
      經證人何玉美、蕭富村、李美鳳、陳美岑、李盛隆、張春
      妹、何玉梅、林偉富等分別於本院前審時到庭證述屬實。
      雖部分證人證稱事後契約變更並不知情云云，惟依甲○○○公司作業規定，保險契約辦理要保人變更，須原來之要
      保人與新要保人簽字蓋章，辦理受益人變更則需要原來之
      要保人簽名，業據告訴代理人戊○○供述明確（見更一卷
      第257頁），由此可見，前開各保險契約辦理要保人變更
      及受益人變更時，確係經由原先之要保人同意並簽章，始
      能完成辦理變更手續，此部分被告乙○○等人自不生偽造
      文書等問題。又告訴代理人雖指稱附件序號1至6係「假保
      單」云云，然其中序號2、3、4、5之要保人分別為被告陳
      文明及丁○○，該等保險契約即使未實際投保，亦屬被告
      等為詐領保險金而以被告陳文明、丁○○名義共同製作之
      虛妄保險契約，亦無偽造之問題，其餘序號1、6部分，告
      訴人及檢察官並未舉出確切證據證明該等保險契約自始即
      係出於偽造，況其中序號6林偉富部分係林偉富同意以其
      名義投保做為被告乙○○之業績（更一卷第255頁），顯
      亦非出於偽造。
（二）被告丁○○雖否認有上開犯行，然查：
    1.被告丁○○於案發伊始，即曾向該甲○○○公司之經辦人
      員坦承其與被告乙○○因經營印刷事業虧損，而聯手以假
      保單投保，再由被告乙○○做不實變更從中詐領公款獲利
      ，其知情並參與作業並領用等情不諱，此部分亦有告訴人
      所提之錄音帶及錄音摘要可稽（見偵字第6069號卷第65、
      66頁），被告丁○○對其曾在告訴人公司為上開陳述亦不
      諱言，而該錄音帶於本院前審勘驗結果，該錄音帶顯示「
      問：當初做這些假保單，這些事情你知否？丁○○答稱：
      這件事我知道，我也領過好幾次。」，此部分亦有勘驗筆
      錄可憑（上訴卷第142頁反面）。況被告丁○○於警訊中
      亦供稱：係因週轉不靈積欠債務四、五千萬元，乙○○才
      從中舞弊詐領保險給付款，款項均由其出面具領做周轉金
      等語（見偵字第6069號卷第10頁反面）。共同被告陳文明
      亦迭次供稱其至甲○○○公司提領之支票均係交由被告丁○○等情綦詳（見偵字第6095號卷第19頁、原審卷一第83
      頁、第103頁、第292頁、第343頁），共同被告陳文明並
      指稱：「... 直到要前往國泰公司領取支票或現金時，丁○○，才拿保單給我並告訴我他因公司要錢，必須將投保
      項目變更，才叫我前往提領當時我才知道。」及被告乙○○叫其領款，保單係由被告丁○○交付，去款領時丁○○
      均在國泰公司門口等等語明確（見偵字第6095號卷第20頁
      、原審卷一第103頁、第292頁），已判決確定之共犯徐明
      輝於本院前審審理中亦證稱：印象中記得被告丁○○曾拿
      保單來辦理手續等語（見更一卷第257頁）。由上引被告
      丁○○及共同被告陳文明之供述已足認被告丁○○對於本
      案確係知情並與被告乙○○及共同被告陳文明間有犯意之
      聯絡與行為之分擔。至被告丁○○雖辯稱案發後其係應被
      告乙○○之要求，且誤信被告乙○○表示將予國泰公司和
      解解決，而予配合承認云云，然參以本件案發時被告丁○○係一富有社會經驗之成年人，果其確未涉及本案，其焉
      有願自承與被告乙○○共謀犯罪而自罹共犯刑責及擔負鉅
      額民事賠償責任之可能？被告丁○○此部分所辯顯非可採
      。
    2.再查被告乙○○始終堅決指稱被告丁○○知情並共同犯案
      ，且自甲○○○公司所取得之款項，最終幾乎全數由被告
      丁○○取得，此部分亦有被告丁○○在各銀行帳戶之往來
      資料、匯款單據等可稽。然丁○○並未向甲○○○公司大
      量投保，亦未曾向甲○○○公司表示欲取代他人保險契約
      為當事人，乃附表序號4、5、6部分所示之保險契約均係
      將受益人變更為被告丁○○，另附表序號8、9、10、11部
      分之保險契約則係要保人均變更為被告丁○○，且被告丁○○自知其所投保之保險契約未到期，復未曾向甲○○○
      公司辦理保單質押借款，而係向被告乙○○調現，其依被
      告乙○○之指示持保險契約及個人身分資料向甲○○○公
      司領取解約金、滿期金、年金時，竟從未質疑何以其有如
      此多份保險單，何以支付款項之支票抬頭均為其本人，在
      在與日常事理不合。另被告丁○○自己投保之保險契約，
      寥寥無幾，其取得如此多筆變更契約當事人為自己之保險
      契約再向甲○○○公司領取金錢，而辯稱不知其所以然云
      云，顯不足以令人置信。被告丁○○雖另辯以卷存之保險
      契約內容變更申請書、甲○○○公司所簽發付款人為世華
      聯合商業銀行，號碼分別為0000000、0000000、0000000
      、0000000、0000000號等支票背面提示領款時所簽「丁○○」字樣，及第一商業銀行仁和分行帳戶匯款申請代輸入
      傳票、取款條等非其筆跡、非其所填寫，及87年12月18日
      其曾出境赴越南，當日之支票亦非其領取云云。然依告訴
      人代理人鄭坤源於本院前審審理中所稱：依規定要本人去
      領，有核對身分證，但是否依實核對，則不知道等語（見
      上訴字卷第78頁），石見依告訴人公司之作業規定，領款
      時須出示身份證及保險契約等資料，而前開支票背面之「
      丁○○」簽名，並非至國泰公司領取支票時之簽名，而係
      將支票存入銀行帳戶內提示時之「取款背書」，亦即僅係
      表示支票提示人之姓名及帳戶之記載而已，被告丁○○取
      得前開支票後大可委由知情或不知情之第三人代為至銀行
      辦理存入支票手續，於法尚不足僅憑此即遽以動搖或否定
      該等支票確係存入被告丁○○帳戶之事實。又被告丁○○
      於87年12月18日確曾出境赴越南，此部分固亦有護照影本
      在卷可考，並經證人劉佩芳證述明確，此部分足見支票固
      非由被告丁○○親自領取，但依前述國泰公司之作業規定
      ，即使承辦人員未核實查對領款人之真實身份，然形式上
      仍須由領款人出示身份證件，是本件應係被告等利用承辦
      人員之作業疏失，假手知情或不知情之他人持被告丁○○
      之身分證前往領款，亦核與日常事理無所違背而殊有可能
      ，否則不足以說明該支票嗣何以存入被告丁○○之帳戶提
      領。再者被告丁○○帳戶內之匯款單據及取款條部分即使
      並非由被告丁○○書寫，然該等取款條之印章均屬真正，
      且為被告丁○○所不否認，且被告丁○○對於本案確係知
      情並與被告乙○○、陳文明等人有共同之犯意聯絡及行為
      之分擔均已如前述，衡情其等殊有可能授權由被告乙○○
      或其他知情或不知情之第三人代為辦理領款或匯款等事宜
      ，或代為填寫保險契約變更申請書。是此部分被告丁○○
      所辯各節，於法均不足以資為被告丁○○有利之認定。
    3.至85年10月6日丁○○與乙○○雖曾就雙方負債書立分期
      償還之和解書，此有該和解書在卷（見原審卷二第87頁）
      ，被告丁○○曾積欠被告乙○○債務亦有計算單可按，並
      經證人劉佩芳、彭江亮供述明確。再參以被告乙○○於本
      院前審已供稱係因金主逼債及為使被告丁○○能東山再起
      ，故續供應資金等語綦詳，因其二人為堂兄弟關係，被告
      丁○○週轉之資金，悉仰賴被告乙○○之張羅供應，而被
      告乙○○對被告丁○○經營之事業已投入巨額資金，並於
      86年5、6月間介入處理公司財務事項（見原審卷二第46頁
      、證人劉佩芳之證言），彼等不甘就此損失，而以詐領保
      險金之方式籌措資金繼續周轉經營，亦與日常事理無所違
      背，是以前述和解書於法尚無以資為被告丁○○有利認定
      之基礎。被告丁○○嗣後辯稱不知被告乙○○如何作業，
      僅係單純向被告乙○○借款云云，核當屬飾卸之詞，亦無
      可採。
    4.被告丁○○另辯稱87年2月18日至華南銀行敦和分行以其
      名義開戶並存入甲○○○公司支票之人，非其本人，係遭
      冒名，開戶印鑑卡亦非其簽名等語。證人陳麗如雖證稱：
      開戶之人被告丁○○，已不記得。其印象中當時開戶之人
      有些慌張，不知戶籍地址，戶籍地址係伊照身份證代為填
      寫，伊覺得怪怪，請示襄理照會甲○○○公司，隔2天，
      甲○○○財務人員就拿存摺、印章將錢領走，他說有會同
      陳先生（指被告丁○○）一起來等語（見更一卷第53頁、
      第54頁）；然證人陳麗如已無法明確記憶被告丁○○是否
      前往開戶存入支票之人，再查被告丁○○事後確曾陪同甲○○○公司人員其往該銀行取回該紙支票，業據被告丁○○及告訴代理人當庭供述一致（見同上引卷第54頁、第56
      頁），而證人陳麗如當時曾核對身份證，事後國泰公司人
      員又持存摺、印章由被告丁○○陪同取走支票，足見開戶
      時之身份證、印章均屬真正，且開戶後存摺、印章亦由被
      告丁○○持有，被告丁○○此部分所辯，於法自亦不足以
      資為其有利之認定。
    5.被告丁○○雖另以被告乙○○之兄陳文信曾偽造其身份證
      遭判刑確定為由，辯稱其身份證可能遭人偽造云云。查被
      告乙○○之兄陳文信於86年5月19日在松山機場經查獲持
      有偽造丁○○之身分證1張，陳文信並經本院87年度上易
      字第2083號刑事判決判處有期徒刑3月確定之事實，此部
      分固有刑事判決書在卷可參，並經本院調取該刑事案卷核
      閱無訛。惟陳文信於該案審理中始終否認該身份證係其偽
      造，於本院前審審理時仍稱：未偽造該身份證，不知何人
      將該身份證放入其提包內等語（見上更卷第415頁、第416
      頁）。第查該紙偽造之身分證於86年5月19日即遭查扣，
      該案判決確定後並執行沒收，而前開至華南銀行敦和分行
      開戶之時間則為87年2月18日，斯時前開偽造身份證已遭
      扣案，顯然並非遭人冒用偽造之身分證開戶，又陳文信雖
      曾偽造被告丁○○之身分證，然並證據證明該等事實與本
      案有何關聯，此部分亦不足以資為被告丁○○有利之認定
      。
（三）告訴人甲○○○公司另對被告丁○○、陳文明提起之侵權
      行為請求損害賠償民事訴訟，業經本院民事庭以88年度重
      訴字第115五號判決告訴人甲○○○公司勝訴確定，亦有
      該民事判決、及判決確定證明書可參（見更一字卷第111
      頁至第115頁）。
（四）被告等以變造甲○○○公司電腦設備內所留存各保險契約
      相關變更及繳費紀錄之方式，使甲○○○公司於彼等申請
      給付解約金、年金時陷於錯誤，而核發該等款項，自均足
      以生損害於甲○○○公司。
    綜上所述，本案事證明確，被告乙○○、丁○○之犯行均堪
    認定。
二、按電腦處理所顯示之符號為刑法第220條所定之準文書，是
    核被告乙○○、丁○○等所為，均係犯刑法第216條、第210
    條、第339條第1項、92年修正前之第352條第2項之罪。被告
    等變更電磁紀錄部分，雖與電腦處理個人資料保護法第34條
    之罪之犯罪構成要件相當，惟電腦處理個人資料保護法第37
    條規定「犯本章之罪，其他法律有較重處罰規定者，從其規
    定。」，是本件被告等所為，不另論電腦處理個人資料保護
    法第34條之罪。被告等所犯刑法第216條、第210條、92年修
    正前之第352條第2項之罪，係一行為觸犯數罪名，應依刑法
    第55條之規定，從一重之刑法第216條、第210條之行使變造
    私文書罪處斷。被告2人前開多次變更電磁紀錄及詐欺取財
    之犯行，時間緊接，手段雷同，又均係觸犯犯罪構成要件相
    同之罪名，顯係基於概括犯意反覆實施，均應依連續犯之規
    定以一罪論，並均依法加重其刑。被告等所犯前述各罪間，
    有方法結果之牽連關係，均應從一重依連續行使變造私文書
    罪處斷。被告乙○○、丁○○與已判決確定之徐明輝、陳文
    明，關於本案彼等間有犯意聯絡，及行為之分擔，均為共同
    正犯。
三、原審以被告乙○○、丁○○事證明確，而予論科，固非無見
    。然查：（一）原判決變更起訴法條，將被告三人改依刑法
    第339條之3第1項之罪論科。惟刑法第339條之3第1項之罪，
    係以意圖為自己或第三人不法之所有，以不正方法將虛偽資
    料或不正指令輸入電腦或其相關設備，製作財產權之得喪、
    變更紀錄，而取得他人財產，為其成立要件。被告等變更甲○○○公司關於保險契約之電磁紀錄，僅係變更保險契約之
    內容，使之符合領取解約金及年金之契約條件，藉以詐領保
    險金，並非直接在電腦製作財產權之得喪、變更紀錄，更非
    由電腦紀錄之變更而直接取得他人財產，自與刑法第339條
    之3第1項之罪之構成要件迥不相符，原判決逕以該罪相繩，
    顯有適用法則之不當。（二）被告等變更電磁紀錄部分之犯
    行，雖與電腦處理個人資料保護法第34條之罪之犯罪構成要
    件相當，惟因刑法本身已有較重之刑罰規定，依電腦處理個
    人資料保護法第37條規定，已無再論以電腦處理個人資料保
    護法第34條之罪之餘地，原判決未察，仍論被告等犯有電腦
    處理個人資料保護法第34條之罪，並謂係與刑法之相關處罰
    規定為法規競合云云，亦有誤認。（三）另本案並無證據證
    明何玉美與被告等人就前開犯行有共犯關係，且何玉美亦未
    經檢察官起訴，原判決遽起訴書之記載，在事實欄謂「何玉
    美涉詐欺罪嫌部分，另由檢察官偵辦」云云，然理由內對何
    玉美與被告等有無共犯關係完全未予說明，亦非妥適。（四
    ）另本案並無證據證明被告乙○○另涉犯毀損文書罪，原判
    決就該部分遽以論罪，亦嫌速斷（詳後述）。被告乙○○上
    訴意旨以原判決量刑過重云云，被告丁○○上訴意旨否認犯
    行，雖均無理由，然原判決既有前述可議之處，自屬無可維
    持，自應由本院將原判決關於被告乙○○利用電腦設備詐欺
    罪部分暨定執行刑部分、及被告丁○○部分撤銷改判。爰審
    酌被告乙○○身為甲○○○公司職員，因長期借款與被告丁○○經營事業虧損，竟利用職務機會及熟悉保險作業情形，
    與被告丁○○共謀並及利用下屬詐取財物，所詐得之金額巨
    大，犯罪情節非輕，而被告乙○○對本案犯行居於主導地位
    ，惟犯後坦承大部犯行，且案發後即書立切結書允諾賠償告
    訴人，事後其主動賠償及經告訴人循法律途徑求償之金額已
    達八百餘萬元，犯後態度良好，已知錯誤，被告丁○○參與
    實施之犯罪情節雖較被告乙○○為輕，然其因本身經濟困難
    而與被告乙○○共同犯罪，犯罪所得亦均供其所營事業周轉
    使用，而其犯罪後並無悔意，態度不佳，及被告等之素行、
    智識程度等一切情狀，分別量處如主文第2、3項所示之刑，
    以示儆懲。
四、公訴意旨另以：被告乙○○復為免上述犯行敗露，復基於概
    括之犯意，連續多次毀損前開保險契約之部分要保書、保全
    （險之誤）變更申請書、給付收據等相關文書資料。因認被
    告乙○○另涉犯刑法第352條之毀損文書罪嫌云云。惟按犯
    罪事實應依證據認定之，無證據不得推定其犯罪事實；又不
    能證明被告犯罪者，應諭知無罪之判決，刑事訟訴法第154
    條、第301條第1項分別定有明文。次按刑事訴訟法上所謂定
    犯罪事實之證據，係指足以認定被告確有犯罪行為之積極證
    據而言，該項證據自須適合於被告犯罪事實之認定，始得作
    為斷罪之資料，而認定不利於被告之事實，須依積極證據，
    苟積極證據不足為不利於被告事實之認定時，即應為有利於
    被告之認定，更不必有何有利之證據，最高法院29年上字第
    3105號、30年上字第816號分別著有判例可資參照。訊據被
    告乙○○就堅決否認有何毀損文書犯行，辯稱：伊86年就離
    開該單位，當時公司為節省成本僱用工讀生，他們如何歸檔
    ，伊不知道等語。公訴人認被告乙○○涉有毀損文書罪嫌無
    非以告訴人之指訴為其主要論據。然查：本件檢察官就被告
    乙○○被訴毀損文書之起迄時間、地點，所毀損文書究係何
    文書（文書之名稱、日期、內容等），文書數量、毀損文書
    之方法等關乎本件被告乙○○被訴毀損文書罪名之重要構成
    要件，均未據於起訴書中詳予敘明，僅概述被告乙○○基於
    概括之犯意，連續多次毀損前開保險契約之部分要保書、保
    險變更申請書、給付收據等相關文書資料云云，即遽以起訴
    被告乙○○涉犯此部分罪嫌，於法殊有可議。雖告訴代理人
    鄭坤源於本院前審審理中固陳稱本案案發後前開保險契約之
    相關文件多數均已無從查獲，而被告乙○○任職甲○○○公
    司保全部保全二科擔任部門主管職務，除負責保險契約內容
    之修改外，同時負責管理檔案室，只有被告乙○○有可能銷
    毀，當時任何人要銷毀均需經被告乙○○同意，而被告乙○○調離保全二科後，因其並非離職，仍得自由進出云云，然
    證諸實際，被告乙○○並非告訴人公司得進入檔案室或接觸
    該等文書之唯一人，該等文書事後不知去向，核其原因恆有
    多端，蓋如公司管理不當，其他人員之不當或不法行為所致
    ，均非無可能。本件被告乙○○因前述本案犯行，固非無可
    能為湮滅證據而毀損前開文書，然於法檢察官並未就被告乙○○此部分被訴犯行舉證證明，且於法尚不能排除其他之合
    理可能性，此外復查無其他積極證據足資證明被告有何毀損
    文書犯行，於法自不能遽以該罪對被告乙○○相繩。惟公訴
    人認被告乙○○此部分犯嫌與前述論罪科刑之部分，有牽連
    犯裁判上一罪之關係，爰不另就被告乙○○此被訴部分無罪
    之諭知，附此敘明。
據上論斷，應依刑事訴訟法第369條第1項前段、第364條、第299
條第1項前段、刑法第339條第1項、第352條（92年修正前）、第
220條第2項、第216條、第210條、第28條、第56條、第55條、罰
金罰鍰提高標準條例第1條前段條，判決如主文。
本案經檢察官李良忠到庭執行職務。
中    華    民    國    95    年    2     月    16    日
                  刑事第三庭審判長法  官  許國宏
                                  法  官  楊貴志
                                  法  官  林銓正
以上正本證明與原本無異。
如不服本判決，應於收受送達後10日內向本院提出上訴書狀，其
未敘述上訴之理由者並得於提起上訴後10日內向本院補提理由書
（均須按他造當事人之人數附繕本）。
                                  書記官  陳玲憶
中    華    民    國    95    年    2     月    21    日


司法院資訊處製作；財團法人民間司法改革基金會備份。
